臺灣臺北地方法院民事裁定
111年度聲字第166號
聲  請  人  李進和  
            李芬霞  
共      同
代  理  人  蔡宜臻律師
相  對  人  奧創國際投資股份有限公司

關  係  人  李惠暄律師
上列聲請人與相對人奧創國際投資股份有限公司間請求確認董事
委任關係不存在等事件（110 年度訴字第4682號），聲請人聲請
選任相對人之特別代理人，本院裁定如下：
    主  文
選任李惠暄律師（事務所地址：臺北市○○區○○○路○○○號十二樓之
二）於本院一一○年度訴字第四六八二號確認董事委任關係不存
在等事件，為相對人奧創國際投資股份有限公司之特別代理人。
    理  由
一、對於無訴訟能力人為訴訟行為，因其無法定代理人或其法定
    代理人不能行代理權，恐致久延而受損害者，得聲請受訴法
    院之審判長，選任特別代理人；上開規定於法人之代表人準
    用之，此觀民事訴訟法第51條第1 項、第52條規定自明。又
    所謂無法定代理人，係指依民法或其他法令規定，法定代理
    人尚未產生者而言；所謂法定代理人不能行代理權，不僅指
    法律上不能（如經法院宣告停止其權利）而言，並包括事實
    上之不能（如心神喪失、利害衝突等）在內（最高法院95年
    度台抗字第602 號、50年度台抗字第187 號裁定要旨參照）
    。又公司法所稱負責人，在股份有限公司為董事；股份有限
    公司之董事長對外代表公司，董事長因故不能行使職權時，
    由副董事長代理之；無副董事長或副董事長亦請假或因故不
    能行使職權時，由董事長指定常務董事一人代理之；其未設
    常務董事者，指定董事一人代理之；董事長未指定代理人者
    ，由常務董事或董事互推一人代理之，固觀公司法第8 條第
    1 項、第208 條第3 項亦悉。但所謂「董事長因故不能行使
    職權」係指董事長因案被押或逃亡或涉訟兩造公司之董事長
    同屬一人等一時的不能行使其職權而言（最高法院85年度台
    抗字第17號裁定要旨參照）。倘董事長如死亡，其人格權業
    已消滅，應再由常務董事或董事選任董事長，如未互推一人
    為董事長，應由其餘全體常務董事或全體董事代表公司（最
    高法院96年度台聲字第443 號、97年度台聲字第595 號裁定
    ；97年度台簡上字第21號維持原審判決要旨可資參照）。
二、聲請意旨略以：本件聲請人即原告向相對人即被告奧創國際
    投資股份有限公司間請求確認董事委任關係不存在等事件  
    ，因聲請人李進和、李芬霞主張與相對人間之董事委任關係
    早已不存在，非相對人法定代理人，相對人之監察人張維真
    並未依法辭任監察人職務，現仍為相對人之監察人，然經鈞
    院另案110年度訴字第5756號判決認定監察人張維真業於民
    國110年10月21日辭任相對人之監察人職務，若鈞院肯認另
    案判決之認定，則聲請人相對人現無法定代理人代表應訴，
    恐致本件延宕而使兩造之法律關係久懸未決而受有損害，爰
    依民事訴訟法第51條、52條規定，聲請為相對人選任特別代
    理人等語。
三、經查：
　㈠聲請人與相對人間請求確認董事委任關係不存在等事件，  
    因相對人原董事長李喬中早於110 年4 月9 日即亡故，依前
    開規定及要旨，本應由相對人其餘董事李進和、李芬霞任相
    對人代理人，然李進和、李芬霞表示業於同年5 月4 日、5
    日即對彼此即其餘董事向相對人辭任董事職務，監察人張維
    真則經本院判決確認自110年10月21起與相對人間之監察人
    委任關係不存在，致無人得為相對人法定代理人為本件訴訟
    等情，有相對人公司變更登記表、臺北市商業處函文、存證
    信函影本、本院110年度訴字第5756號判決影本等件附卷可
    稽（見本院110 年度訴字第4682號卷，下稱訴卷第17頁至第
    35頁、第155頁至第165頁），是揆之首開規定，聲請人聲請
    為相對人選任特別代理人，於法並無不合，應予准許。
　㈡另聲請人曾就本件特別代理人人選表示，同意由本院選任李
    惠暄律師為本件特別代理人，經本院以電話詢問李惠暄律師
    之意願後，李惠暄律師表示同意擔任相對人特別代理人等節
    ，有本院公務電話紀錄附卷可參，是本院審酌李惠暄律師現
    為執業律師，先前亦有擔任其他民事事件特別代理人之經歷
    ，應具有相關之專業智識以處理本件事務，茲選任李惠暄律
    師擔任相對人之特別代理人。
四、據上論結，本件聲請為有理由，爰依民事訴訟法第51條第1
    項，裁定如主文。
中　　華　　民　　國　　111 　年　　3 　　月　　28　　日
                  民事第八庭    法　官　陳宣每
以上正本係照原本作成。
本裁定不得抗告。
中　　華　　民　　國　　111 　年　　3 　　月　　28　　日
                                書記官　連晨宇